【裁判字號】    99,台上,7382
【裁判日期】    991125
【裁判案由】    公共危險
【裁判全文】
最高法院刑事判決            九十九年度台上字第七三八二號
上  訴  人  邱俊銘
上列上訴人因公共危險案件，不服台灣高等法院高雄分院中華民
國九十八年六月二十三日第二審判決（九十八年度上訴字第六二
八、七四九號，起訴案號：台灣高雄地方法院檢察署九十七年度
少連偵字第八六號），提起上訴，本院判決如下：
    主  文
原判決關於邱俊銘部分撤銷，發回台灣高等法院高雄分院。
    理  由
本件上訴人邱俊銘因公共危險案件，不服第一審論處其成年人與
少年共同犯妨害公眾往來安全罪刑之判決，提起第二審上訴，原
判決以其上訴書狀並未敘述具體理由，顯不合法律上之程式，因
依刑事訴訟法第三百六十七條前段、第三百七十二條之規定，不
經言詞辯論，駁回其在第二審之上訴，固非無見。
惟查：不服第一審判決而上訴於第二審法院者，應提出上訴書狀
，上訴書狀應敘述具體理由，刑事訴訟法第三百六十一條第一、
二項定有明文。所謂「應敘述具體理由」，係指須就不服判決之
理由為具體之敘述而非空泛之指摘而言。如僅泛稱原判決認事用
法不當或採證違法、判決不公等，固均非屬具體理由。然我國刑
事訴訟法之第二審係採覆審制，與第三審採法律審之情形不同，
故刑事訴訟法第三百六十一條第二項所規定之「應敘述具體理由
」，與同法第三百七十七條規定，第三審上訴「非以判決違背法
令為理由，不得為之」者，尚有不同，兩者不能等同視之。從而
提起第二審上訴，倘已具體指明第一審判決關於認事、用法及量
刑等事項有所違誤，或尚有新事證調查未盡情形，足以影響判決
結果，而非僅形式上徒托空言者，即屬相當，縱其所舉事由經調
查結果並非可採，亦屬上訴有無理由之問題，不能謂為未敘述具
體理由。查上訴人係以：「……三上訴人至高雄市○○路、苓雅
路交接處，接載女友欲返回二聖路住處，因適逢元旦凌晨，參加
跨年活動之民眾甚多，當日車流擁擠，路況不佳。上訴人隨車流
魚貫而行，行經三多路左轉自強路時，不慎誤闖紅燈，而進入自
強路後發現約五、六輛自小客車，停在路邊，上訴人不知係為飆
車車隊之所謂『墊後車』，但心覺怪異，便將自己所駕駛之車輛
跟隨停下，直至該車隊離開後，方開動離開現場。依警方蒐證光
碟可知：三分二十九秒該飆車車隊開始轉入巷道內，而上訴人車
輛係於三分四０秒轉入，轉入後發現車隊有異，即停車等待，直
至三分四十五秒所有車隊全部左轉進巷道後，車隊離開，警方蒐
證車輛亦跟隨車隊離開，並未見上訴人於三分四十五秒後仍隨該
飆車車隊離開，足證上訴人確實於原地等待車隊離開後，才開動
車子離開該地。原審僅以上訴人曾與該飆車車隊，停置於同一路
口，遽認上訴人有默示合致之犯意聯絡，逕自加入該飆車隊伍，
遂行共同妨害公眾往來安全之犯罪，實為率斷。四飆車車隊對於
一般公眾往來之妨害，即在於其以危險駕駛之方式，行駛於一般
民眾共用之道路上，造成公眾交通之危險。上訴人駕駛車輛行駛
於公路上，自無法預測何時、何地將遇見飆車車隊，不意間突遇
飆車車隊，然因已遭車隊包圍，進退維谷，自當停車靜候車隊離
去，上訴人於本案中應為受害人。而原審竟因上訴人左轉入巷道
內，與飆車車隊同於巷道內停車，即認上訴人涉有共同犯罪之故
意，而未就上訴人停車後是否繼續跟隨車隊飆車，更有直接證據
，顯有違誤之處。五綜上所述，公訴人之認定被告犯罪除上開推
測之外，並無其他直接證據足證被告有與該飆車車隊有犯意上之
聯絡，犯罪行為分擔之事實，應諭上訴人為無罪之判決。原審對
於公訴人未盡舉證責任，而擬制推斷上訴人犯罪之疏漏，未加審
酌，即依公訴人起訴書之所述，裁判上訴人有罪。原審之判決是
為率斷……。」等語，為其上訴之理由。依其所敘述之理由，上
訴人已主張第一審除以蒐證光碟中三分四０秒至三分四十五秒間
，攝錄到上訴人之車影外，並無其他積極、直接之證據，證明其
參與飆車車隊之犯行，依法本應諭知無罪，但卻以推斷之詞，認
定上訴人與該飆車車隊之人有犯意聯絡及行為分擔，顯已具體指
稱第一審判決未依證據認定犯罪事實，而與證據法則有違。其主
張縱非可採，亦屬上訴有無理由之問題，不能謂為未敘述具體理
由。原判決未說明其如何不符合刑事訴訟法第三百六十一條第二
項所稱具體理由之情形，卻就上訴理由所指各項，或依第一審判
決書之記載或依其實務經驗而為實體之論斷，認第一審判決客觀
上難謂有何違法失當之處，卻又謂上訴人之第二審上訴未敘述具
體理由，逕依刑事訴訟法第三百六十七條前段、第三百七十二條
規定，不經言詞辯論，駁回上訴人在第二審之上訴，顯然混淆上
訴合法與否與有無理由之判斷，依上開說明，難認適法。上訴意
旨執以指摘原判決不當，非無理由，應認原判決關於上訴人部分
有撤銷發回更審之原因。
據上論結，應依刑事訴訟法第三百九十七條、第四百零一條，判
決如主文。
中    華    民    國  九十九  年   十一   月  二十五  日
                      最高法院刑事第十庭
                          審判長法官  石  木  欽  
                                法官  洪  佳  濱  
                                法官  韓  金  秀  
                                法官  段  景  榕  
                                法官  周  煙  平  
本件正本證明與原本無異
                                      書  記  官  
中    華    民    國  九十九  年   十二   月    一    日
                                                    ｍ

司法院資訊處製作；財團法人民間司法改革基金會備份。
